臺灣士林地方法院民事判決
                                    109年度重訴字第133號
原      告  蘇愛珠  
訴訟代理人  謝天仁律師
被      告  林子原  
訴訟代理人  范值誠律師
複 代理 人  林桓誼律師
被      告  林子寬  
訴訟代理人  劉政杰律師（法扶律師）
複 代理 人  李浩霆律師
上列當事人間請求損害賠償事件，經刑事庭移送前來（107 年度
附民字第274 號），本院於民國110 年10月19日言詞辯論終結，
判決如下：
    主  文
被告應連帶給付原告新臺幣陸仟貳佰萬元，及自民國一百零三年
七月九日起至清償日止，按週年利率百分之五計算之利息。
訴訟費用（減縮部分除外）由被告連帶負擔百分之八十六，餘由
原告負擔。
原告其餘之訴駁回。
本判決於原告以新臺幣貳仟壹佰萬元或等值之上海商業儲蓄銀行
營業部無記名可轉讓定期存單為被告供擔保後，得假執行。但被
告如以新臺幣陸仟貳佰萬元為原告預供擔保，得免為假執行。
原告其餘假執行之聲請駁回。
    事實及理由
壹、程序事項
　按訴狀送達後，原告不得將原訴變更或追加他訴，但減縮應受
  判決事項之聲明獲被告同意者者，不在此限，此觀民事訴訟法
  第255 條第1 項第1、3 款規定自明。查原告起訴時之訴之聲
  明第1 項為：被告應連帶給付原告新臺幣（下同）9600萬元，
  及自民國103 年7 月9 日起至清償日止，按週年利率5 ％計算
  之利息。嗣則將該項聲明減縮為請求被告連帶給付7200萬元並
  加計利息，被告並予以同意（見本院卷第218 頁筆錄），核與
  上開規定相符，應予准許。
貳、實體事項
原告主張：訴外人許俊明係臺北市○○區○○段○○段000 地號土地
  及其上同小段30809 建號建物（即門牌號碼為臺北市○○區○○路
  00號之4 層樓房屋）及同小段731 地號土地（內含已出售他人
  惟未過戶之空地比土地及道路用地，下統稱系爭大東路不動產
  ）之所有權人。許俊明前因系爭大東路不動產爭議，與訴外人
  許俊雄等兄弟姊妹於102 年3 月15日成立調解（下稱系爭調解
  ），調解筆錄第1 項內容並為：許俊明同意系爭大東路不動產
  自調解成立之日起6 個月內委託仲介公司出售，售價應經雙方
  同意，出售後許俊明贈與許俊雄出售所得價金1/3（下稱系爭
  價金1/3 分配請求權）。其後，許俊雄復於102 年11月19日將
  系爭價金1/3 分配請求權以3500萬元之代價轉讓與被告林子原
  （與被告林子寬合稱被告，分稱姓名），並簽立讓與契約書（
  下稱系爭許俊雄讓與契約）。詎被告明知林子原僅係向許俊雄
  取得系爭價金1/3 分配請求權，而非系爭大東路不動產應有部
  分1/3 之所有權，且知悉許俊明於103 年2 月5 日已將系爭大
  東路不動產全部出售與慶和昌國際股份有限公司（下稱慶和昌
  公司），被告已不可能再取得系爭大東路不動產所有權之情況
  下，仍隱瞞上情，共同謀議詐取伊之金錢，共同於103 年1 月
  間透過伊弟陳又嘉仲介，向伊表示林子原已取得已取得系爭大
  東路不動產應有部分1/3 之相關權利，且透過被告向系爭大東
  路不動產交涉，將可價購系爭大東路不動產全部所有權，且與
  林子寬一同透過陳又嘉，佯裝可先代為仲介交涉以總價7200萬
  元價購所有權應有部分1/3 ，待此1/3 價購價金到位後，更可
  進一步為伊交涉取得剩餘之2/3 所有權，主觀上則實係基於欲
  取得伊之價金後，則爽約不履行，而將所收價金侵吞，而施用
  詐術誘騙伊及伊之合夥人劉義勇，使伊及劉義勇誤認，伊與劉
  義勇因而不疑有他，因而陸續於103 年3 月12日至同年5 月12
  日間匯款計5700萬元。另於103 年5 月14日，由劉義勇出名與
  林子原就價購林子原已取得之系爭大東路不動產所有權利1/3 
  簽立讓與契約書（下稱系爭讓與契約），且依林子原之建議，
  將交易金額記載為4000萬元，以利後續購買系爭大東路不動產
  其餘所有權應有部分時有更多談判空間。伊並於當日交付面額
  1000萬元支票（下稱系爭1000萬台支）予林子原，更於103 年
  7 月8 日將價金餘款500 萬元匯付。至此伊與劉義勇已而將購
  買系爭大東路不動產所有權1/3 之7200萬元價金如數付清予被
  告。然被告於收受價金後，竟未將系爭大東路不動產所有權移
  轉與伊，更僅誣指伊與劉義勇僅支付1000萬元價金，而僅退還
  伊1000萬元，無端將其中6200萬元據為己有。甚且，伊後得知
  系爭大東路不動產已經地主另售他人，且被告已因系爭許俊雄
  讓與契約，取得系爭大東路不動產出售慶和昌公司之價金9600
  萬元，乃向被告請求交付，被告亦拒絕轉交，伊始知受騙。又
  劉義勇於案發後，已將其系爭讓與契約之所有權利讓與原告，
  是伊得依民法第184 條第1 項、第185 條、第213條規定，請
  求被告連帶賠償6200萬元，並加計自價金最後匯款日翌日即10
  3 年7 月9 日起至清償日止，按週年利率5 ％計算之利息。並
  聲明如主文第1 項所示，及願供擔保，聲請宣告假執行。
林子原則以：本件伊與原告交涉買賣之標的本為系爭價金1/3分
  配請求權，並非系爭大東路不動產所有權1/ 3，且伊並未提及
  要協助原告取得系爭大東路不動產全部之所有權。又原告支付
  之7200萬元中，僅有1000萬元用以支付本件買賣價金，其餘款
  項均係原告支付另用以購買中山北路房產之價金，伊於原告未
  能依約給付本件買賣價金後，已退還原告交付之1000萬元價金
  ，是伊未詐欺原告，毋庸對原告負侵權行為損害賠償責任等語
  ，資為抗辯。林子寬則以：伊僅係因林子原長期居住在國外不
  諳中文，而代林子原發言，為協助腳色，不清楚本件實際交易
  內容為系爭價金1/3 分配請求權或或系爭大東路不動產所有權
  ，且林子原所得款項均未轉交予伊或由伊分取，伊實不知林子
  原有何施用許術之行為而無侵害權利之故意，更違論伊與林子
  原間有何犯意聯絡而有何參與之行為分擔等語，資為抗辯。並
  均聲明：㈠原告之訴駁回。㈡如受不利之判決，願供擔保，聲請
  宣告免為假執行。
兩造協議簡化之不爭執事項（見本院110 年10月19日言詞辯論
  筆錄，本院並依論述需要，調整其順序或簡化其文字用語，且
  刪除兩造各自表述部分）：
㈠實際房地產情況及當事人關係，相關：
⒈許俊明及許俊雄為兄弟，因不動產爭議，許俊雄與其他兄弟姐
  妹前對許俊明聲請調解，經本院士林簡易庭於102 年3 月15日
  以101 年度士調字第216 號成立系爭調解，其調解筆錄第1 項
  內容為：許俊明同意系爭大東路不動產自調解成立之日起6 個
  月內委託仲介公司出售，售價應經雙方同意，出售後許俊明贈
  與許俊雄出售所得價金1/3 ，調解筆錄如附民卷第13-15 頁原
  證1 所示。
⒉許俊雄為被告之姊夫。於102 年11月19日，許俊雄將系爭價金1
  /3 分配請求權讓與林子原，約定價金為3500萬元，許俊雄並
  與林子原簽有經本院公證處公證之系爭許俊雄讓與契約如附民
  卷第17-19 頁原證2 所示。林子原於本案與原告交涉系爭大東
  路不動產之相關買賣事宜前（因兩造就買賣標的有爭執，但對
  於有交涉與系爭大東路不動產有關之權益交易不爭執，故下對
  兩造交涉事宜統稱系爭權益買賣），均知林子原就系爭大東路
  不動產所取得者為系爭價金1/3 分配請求權，自始未取得系爭
  大東路不動產之所有權或請求移轉所有權之請求權。林子寬部
  分對林子原有受讓許俊雄對系爭大東路不動產透過系爭調解取
  得權益，確有知悉。
⒊被告始終均從未曾有向許俊雄兄弟商談取得系爭大東路不動產
  所有權之計畫或提案，客觀上亦從未曾取得所有權或所有權之
  移轉請求權。
⒋原告與陳又嘉為親姊弟，但分別從父母姓。林子寬為林子原之
  兄長，林子凱為林子原之兄，亦為林子寬之兄。
⒌許俊雄之同居人為林碧琦，即被告及林子凱之姊姊。故被告會
  稱呼許俊雄為姊夫。
㈡陳又嘉於104 年間，曾與林子原約定仲介系爭權益買賣，而約
  定仲介報酬，而向本院起訴請求林子原給付約定報酬（下稱系
  爭前案），經本院民事庭於105 年10月31日以104 年度訴字第
  1228號判決林子原敗訴。相關：
⒈經林子原上訴後，臺灣高等法院於107 年4 月24日以106 年度
  上易字第169 號判決上訴駁回確定。
⒉林子原又於107 年6 月5 日對系爭前案二審確定判決提起再審
  之訴，再經臺灣高等法院於107 年10月4 日以107 年度再易字
  第72號判決駁回。
⒊系爭前案事實審確定判決認定：系爭權益買賣交易價金約定為7
  200萬元，並非4000萬元，且原告、劉義勇均已支付完畢，林
  子原辯稱部分匯款係支付中山北路房產價金，均不可採，且下
  述系爭承諾書上美金100 萬元記載，確實為事後添加改造。
㈢原告曾因本案系爭大東路不動產之系爭權益買賣原因事實，認
  被告涉嫌詐欺，並以林子原涉嫌變造下述系爭承諾書，而向臺
  灣士林地方檢察署（下稱士林地檢署）提起詐欺、偽造文書告
  訴（下稱系爭刑案），並經士林地檢署檢察官於107 年2 月22
  日以該署106 年度偵續字第132 號、106 年度偵續一字第27～2
  9號提起公訴。相關：
⒈本院刑事庭經審理後，於108 年12月11日一審認定被告共犯詐
  欺取財罪，各處林子原、林子寬有期徒刑4 年2 月、1 年6 月
  。並認定林子原另犯變造私文書罪，處有期徒刑8 月（兩罪應
  執行有期徒刑4 年6 月）。系爭刑案一審判決書如本院卷第14
  -33 頁所示。
⒉系爭刑案一審判決經被告提起上訴，現由臺灣高等法院刑事庭
  以109 年度上訴字第343 號審理中。
⒊系爭前案中，系爭大東路不動產其後經實際出售之買方代表蔡
  孟龍曾於104 年9 月22日於士林地檢署之具結作證，筆錄如系
  爭刑案104 年度偵字第1086號卷（下稱偵1086卷）第92-94 頁
  所示。
⒋被告與原告、劉義勇、陳又嘉於103 年7 月21日曾在君悅飯店
  （原凱悅飯店）會面商談系爭大東路不動產權益買賣事宜時，
  原告於現場曾經錄音，錄音譯文如系爭刑案104 年度偵字第55
  59號卷（下稱偵5999卷）第58頁至第64頁所示（下稱系爭君悅
  談話）。對話中之小凱為劉義勇。且對話中：林子寬確實有提
  及系爭大東路不動產房產一坪175 （萬）、且提到後面數目這
  麼大，建議由公司來處理、這個錢我一定會讓你賺到錢、且也
  提到曾與原告談到第二咖（即第二個1/3 所有權應有部分之取
  得）之事宜；林子原則當場均表示要談怎麼買系爭大東路不動
  產實體，並整合後面土地，以吸引建商進去開發。
⒌原告於104 年6 月23日曾於系爭刑案偵查中供述筆錄如偵1086
  卷第77頁所示。
⒍原告曾於103 年8 月31日與負責出售系爭大東路不動產之永慶
  房屋人員談話之錄音譯文如偵5559卷第65-68 頁所示。
㈣系爭權益買賣過程相關：
⒈林子原於103 年1 月至3 月間某時，曾直接或間接透過原告之
  弟陳又嘉與原告接洽商談系爭權益買賣之相關事宜。林子寬於
  接洽過程中，亦知悉林子原與原告正談及系爭權益買賣。
⒉協商過程中，林子原並進一步向原告談及將協助原告取得系爭
  大東路不動產權益另2/3 。林子寬亦知悉此情，且有與原告接
  洽談及購買系爭權益買賣以外之系爭大東路不動產另2/3 。
⒊系爭大東路不動產權益1/3 之系爭權益買賣經協商後，最終買
  方原告方面與賣方林子原確實已合意達成以總價7200萬元（原
  告主張金額）或4000萬元（被告抗辯金額）成立系爭權益買賣
  。買賣雙方並約定，買方係由劉義勇出名向林子原購買，買賣
  雙方並未另行約定訂金之金額。林子寬當時亦已知悉系爭權益
  買賣成交之事實。
⒋103 年5 月14日，原告及林子原曾共同前往本院公證處，由原
  告推由劉義勇出名與被告就系爭權益買賣簽署系爭讓與契約如
  附民卷第27-28 頁原證4 所示。約定林子原應將受讓自許俊雄
  於系爭調解所取得之權利，轉讓予劉義勇。且系爭讓與契約所
  記載之讓與價金為4000萬元。林子寬亦知悉此事。
⒌林子原之英文名字為DAVE，於陳又嘉、林子寬等人之間，被稱
  作大衛。陳又嘉手機內微信對話記錄內有其上記載日期為103
  年5 月2 日（簽訂系爭讓與契約前）、103 年5 月23日（簽訂
  系爭讓與契約後），與林子寬（畫面左邊對話框部分）微信通
  訊軟體對話畫面翻拍照片如系爭前案一審卷第21-23 頁原證7
  所示（下稱系爭原證7 對話紀錄）。又許俊雄，經常於陳又嘉
  、林子原及林子寬間日常對話中，為被告稱呼為董事長、姊夫
  者。
⒍林子原曾以微信通訊軟體曾與陳又嘉之對話紀錄照片如系爭前
  案一審卷第25-27 頁原證8 所示（下稱系爭原證8 對話紀錄）
  。其中日期顯示為103 年6 月10日之對話中，陳又嘉曾有：「
  大衛哥（即林子原）把我老姐差你的尾數扣掉餘款再匯入我的
  花旗帳號」、林子原對話框則回答「OK」等語（如本院卷第27
  頁）。此對話之脈絡為：103 年6 月10日，陳又嘉請林子原將
  系爭承諾書中記載原告應給付之系爭權益買賣價金600 萬元扣
  除後，將陳又嘉同年3 月時所匯給林子原，預計投資三樂公司
  之投資款1000萬元匯還之意，林子原當時回答為「OK」。
⒎陳又嘉與林子寬間之微信通訊軟體聊天室照片如系爭前案卷第2
  8頁原證9 所示（下稱系爭原證9 對話紀錄）。其中日期103年
  6 月10日之對話中，畫面右方對話框（顯示為原告圖像）於11
  ：39曾有：「大衛哥（按林子原）把我老姐差你的尾數扣掉餘
  款再匯入我的花旗帳號」（本句話於上述與李子原對話中也有
  ）、11：40曾有：「大東路就這樣處理OK」、11：43有：「有
  空檔再回訊息」。畫面左方對話框（顯示為林子寬之頭像）則
  隨即有：「沒意見，公平、公道就好，就怕你姊姊會給你嗎？
  」（本院卷第28頁）。此對話脈絡為：陳又嘉於向林子寬告知
  上述與林子原討論之林子原提議扣除原告就系爭權益買賣價金
  600 萬元匯還三樂投資款事宜等情。
⒏陳又嘉曾與林子原間通過手機微信通訊軟體對話之微信對話紀
  錄如系爭前案一審卷第29頁原證10所示（下稱系爭原證10對話
  紀錄）。
⒐陳又嘉與林子原間通過手機微信通訊軟體LINE對話紀錄如系爭
  前案一審卷第52頁原證11所示（下稱系爭原證11對話紀錄）。
⒑陳又嘉曾與林子原間通過手機微信通訊軟體103 年2 月或3 月
  間對話紀錄如系爭前案一審卷第64-65 頁原證12所示（下稱系
  爭原證12對話紀錄）。
⒒許俊明於103 年2 月5 日，曾與慶和昌公司簽立不動產買賣契
  約書，約定以3 億7623萬元（其後因鄰地鑑界等疑慮，雙方協
  調降價為3 億6723萬元）之價金出售系爭大東路不動產所有權
  ，且於103 年8 月11日交屋並付清尾款。
⒓林子原收受上開匯款、支票兌現金額7300萬元後，遲至103 年7
   月凱悅飯店內之系爭君悅談話，客觀上均未告知原告、劉義
  勇系爭大東路不動產前已出售慶和昌公司及相關交易條件。
⒔被告已於103 年8 月13日共同取得系爭大東路不動產所有權售
  出之實得價金扣除相關稅額、雜支後之1/3 約共9600萬元。且
  客觀上並未將之支付原告、劉義勇。
㈤共同侵權相關：
⒈林子寬與陳又嘉本即認識，是朋友關係。
⒉林子寬曾於102 年5 月3 日至11日因病住院，同年5 月24日再
  度入院，接受膽囊切除手術，至5 月28日出院，103 年2 月3
  日至2 月7 日因中風住院，103 年5 月27日因過敏掛急診，診
  斷證明書如本院卷第76-82 頁被證1 所示。
⒊林子寬於102 、103 年間，多次出入境，內政部移民署入出國
  日期證明書如本院卷第84-86 頁被證2 所示。
㈥原告、劉義勇曾於103 年3 月12日起，陸續以各自名義匯款至
  林子原聯邦銀行中山分行帳戶000000000000號（下稱系爭林子
  原帳戶），相關匯款單如附民卷第21-25 頁原證3 所示。相關
  整理如下：
⒈103 年3 月12日劉義勇名義匯款300 萬元至系爭林子原帳戶，
  匯款單如附民卷第23頁下方所示。匯款單上備註欄記載有「大
  東路93號訂金）蘇愛珠」字樣。實際辦理匯款者為劉義勇。
⒉劉義勇與林子原間，除系爭大東路不動產權益契約關係外，兩
  人並無其他之交易往來。
⒊103 年3 月19日劉義勇名義匯款700 萬元至系爭林子原帳戶。
  匯款單如附民卷第23頁右下（同如系爭前案卷第15頁下方）所
  示。匯款單上附言欄現記載有「大東路93號訂金）蘇愛珠」字
  樣。實際辦理匯款者為劉義勇。
⒋103 年4 月14日，原告名義匯款1500萬元至系爭林子原帳戶，
  匯款單如附民卷第21頁上方所示。匯款單上附言欄現記載有「
  訂金臺北市○○路00號」字樣。實際辦理匯款者為原告。
⒌103 年4 月25日原告名義匯款600 萬元至系爭林子原帳戶，匯
  款單如附民卷第21頁下方所示。匯款單上附言欄現記載有「大
  東路93號訂金」字樣。實際辦理匯款者為原告。
⒍103 年4 月29日劉義勇名義匯款1000萬元，匯款單如附民卷第2
  3頁上方所示。匯款單上附言欄現記載有「訂金大東路93號（
  蘇愛珠）」字樣。實際辦理匯款者為劉義勇。
⒎103 年5 月12日原告匯款1600萬元，匯款單如附民卷第17頁下
  方所示。匯款單上附言欄現記載有「大東路93號訂金」字樣。
  實際辦理匯款者為原告。
⒏103 年5 月12日原告匯款100 萬元，匯款紀錄如系爭前案卷第9
  3頁下方所示。此筆款項用途為原告與林子原另外之往來，與
  系爭大東路房產無關。
⒐以上⒈至⒎匯款金額共為5700萬元。又上開備註附言欄所示字樣
  ，均為匯款者於「匯款時」自行加註。本院曾於系爭前案105 
  年2 月16日函請上開劉義勇、原告之匯款銀行臺灣銀行、富邦
  銀行、上海儲蓄銀行，調取上述1-6 匯款之銀行留存匯款單據
  （公函如系爭前案卷第128 、130 、132 頁），經臺灣銀行檢
  送匯款單據函覆本院如系爭前案第134-135 頁所示、上海銀行
  檢送匯款單據函覆如系爭前案卷第137-140 頁所示、富邦銀行
  函覆如系爭前案卷第141 頁、系爭前案卷第199 頁所示。
⒑系爭林子原帳戶銀行存摺如系爭前案卷第89-94 頁被證7 所示
  ，其上對於上開1-7 匯款交易僅有記載「跨行匯款蘇愛珠」、
  「跨行匯款劉義勇」等字樣。
⒒103 年1 、2 月間，原告另亦與被告接洽購買被告家族所擁有
  坐落臺北市○○區○○段000000地號土地（重測後為臺北市○○區○○
  段○○段000 地號）（下稱系爭中山區不動產交易）。系爭中山
  區不動產交易於103 年2 月27日交易之買賣契約書如系爭前案
  一審卷第119-120 頁原證13所示，其上記載之買方為汪淑英，
  賣方為林子凱，林子凱為被告之兄，上面約定買賣價價金為50
  00萬元，簽訂本約時，應付款4000萬元，買賣契約簽立之日期
  記載為103 年2 月27日。又系爭中山區不動產業已於103 年3 
  月13日過戶登記完成，登記原因發生日則登記為103 年2 月27
  日。汪淑英為原告投資部分之借名合夥買受人。系爭中山區不
  動產交易5000萬元價金，已全數支付賣方完畢。
⒓原告母親陳秀猜曾參與王能仁名下系爭中山區不動產及其上建
  物因強制執行拍賣投標以價金2000多萬元得標，且得標後曾與
  主張有優先承買權之人涉訟，經法院裁判，裁判書如本院卷第
  364-420頁所示。
⒔於系爭前案原告對上開匯款均主張：為系爭大東路不動產權益1
  /3 價金一部分。林子原係抗辯：其認均為系爭中山區不動產
  之價金，匯款單註明「大東路93號訂金」為原告之個人行為，
  即除支付系爭中山區不動產交易應給林子凱之土地價金5000萬
  ，另支付被告姐姐林碧琦其上建物及林子凱拋棄土地之優先承
  買權對價5000萬等語。
⒕原告曾於系爭讓與契約簽約當日當場交付系爭1000萬台支，並
  由林子原加以兌領，系爭1000萬台支如附民卷第29頁原證5 所
  示。本院曾於系爭前案105 年4 月20日向上海商業銀行函查（
  公函如本院卷第203 頁）本支票之兌現情形，經該行檢送本支
  票正反面影本函覆稱：本支票已經聯邦銀行提出交換兌現，如
  系爭前案一審卷第207-209 頁所示。支票背面顯示提示付款背
  書（兌領人）為林子原。林子原於系爭前案原抗辯：系爭1000
  萬台支因抬頭名字有誤，所以後來就無法兌現，但經本院調閱
  資料後，才不再爭執。又系爭1000萬台支其中至少400 萬元均
  為支付系爭權益買賣價金。
⒖103 年7 月31日，林子原曾經委託吳宏山律師發函予劉義勇，
  信函內容如附民卷第33頁原證7 所示。其中曾記載：劉義勇僅
  支付系爭讓與契約中之價金2000萬元，尚餘2000萬元未支付。
⒗系爭讓與契約簽立當日，於本院公證處原告曾書立系爭承諾書
  一紙交付林子原，其樣式及所載文字除「美金一百万」字樣、
  及書寫之順序容有爭議外，均如系爭前案卷第47頁被證1 所示
  。系爭承諾書當時只有簽立一份由林子原收執。
⒘系爭承諾書確實係因原告於其時尚積欠系爭權益買賣部分價金
  而簽立。其上文字立書人欄蘇愛珠簽名為原告所簽，其餘文字
  均為林子原所寫。林子原於系爭前案執有之系爭承諾書樣式如
  系爭前案一審卷第47頁被證1 所示。系爭前案本院並加以全彩
  影印後，附入卷宗如系爭前案卷第247 頁所示。其上記載：「
  本人蘇愛珠尚欠林子原美金一百万，新台幣600 萬元正，言定
  承諾於中華民國五月二十日前付清，不得藉口拖延，如未於以
  上日期前付清，本人願無條件歸還系爭士東路不動產1/3權利
  」等語。
⒙林子原於系爭前案105 年5 月16日當庭提出其所持有系爭承諾
  書原本，經本院當庭核對，認與系爭前案卷附系爭承諾書筆順
  書寫順序及字跡一致，以肉眼觀之，筆墨部分在「美金一百萬
  」之部分墨跡與其他文字有明顯不同，「美金一百萬」部分細
  部之處墨跡較虛，即美金一百萬之墨跡像是簽字筆斷水之感覺
  ，其他部分墨跡較為飽滿，系爭前案法官諭知暫保管，附入限
  制閱覽卷宗內，並當庭諭知限制閱覽。結案後亦由高院已發還
  林子原。
⒚系爭刑案於106 年10月13日偵查時，筆錄曾記載：林子原曾庭
  呈檢察官一份系爭承諾書（偵續一27卷第198 頁），檢察官諭
  知將原本附卷，之後再歸還（偵續一27卷第199 頁），然檢察
  官後來附卷者為一影本（如偵續一27卷第200-1 頁）。
⒛至103 年7 月8 日，原告又再匯款500 萬元至系爭林子原帳戶
  ，匯款單如附民卷第31頁原證6 所示，匯款單上附言欄現記載
  有「大東路訂金」字樣，為匯款者於辦理匯款手續時，自行所
  為加註。實際辦理匯款者為原告。此500 萬元匯款為原告為了
  系爭承諾書所載系爭權益買賣價金之所為支付。
另103 年7 月8 日，原告另有匯款100 萬元至系爭林子原帳戶
  。此100 萬元匯款亦係用於支付系爭權益買賣價金或費用之用
  ，匯款單據如系爭前案卷第215 頁原證17。
林子原曾於103 年8 月22日匯款予劉義勇共計1000萬元，匯款
  單如系爭前案卷第48頁被證2 所示。此筆款項應屬被告就系爭
  權益買賣價金部分返還，應於原告主張受詐欺金額中扣除。
系爭大東路不動產全部，曾由仲介公司刊登廣告之網路資料及
  仲介姓名如系爭前案一審卷第216-217 頁原證18、19所示。
㈦劉義勇於107 年6 月6 日，曾與原告達成協議，將劉義勇因系
  爭讓與契約上所有權利義務由原告概括承受，並簽立和解書如
  附民卷第37頁原證8 所示（下稱系爭劉義勇和解）。故劉義勇
  已將對被告之侵權行為損害賠償請求權讓與原告。
㈧起訴狀係於107 年8 月27日送達林子原、同年月28日送達林子
  寬（如附民卷第41-43 頁）。
㈨上開事實，業據兩造提出與其主張相符之卷內相關文書資料為
  證，且既為兩造所不爭執，當可信為真實。
本件經本院於110 年4 月20日言詞辯論期日與兩造整理並協議
  簡化爭點如下（見本院同上筆錄，並依論述需要，調整其順序
  ）：
㈠林子原與原告、劉義勇洽談系爭權益買賣時，是否就交易標的
  謊稱為系爭大東路不動產所有權1/3 ？有無自始即無履約而欲
  無對價取得原告、劉義勇所交付價金之詐欺故意？
㈡林子寬有無參與系爭權益買賣交易，對於侵權事實有無故意之
  行為關聯共同？
㈢原告損害金額若干？被告抗辯：原告僅給付價金1000萬元，已
  受返還，並無損害，是否可採？
茲就上開爭點論列如下：
㈠林子原與原告、劉義勇洽談系爭權益買賣時，應自始即知系爭
  大東路不動產已出售他人，仍向原告謊稱：可協助取得系爭大
  東路不動產所有權而施用詐術，且應自始即無履約而欲無對價
  取得價金之詐欺故意。
⒈經查，林子原於103 年1 月至3 月間某時，曾直接或間接透過
  原告之弟陳又嘉與原告接洽商談系爭大東路不動產權益之相關
  買賣事宜，且協商過程中，林子原並進一步向原告談及將協助
  原告取得系爭大東路不動產權益另2/3 ，為兩造所不爭執（見
  不爭執事項㈣⒈⒉所示）。而林子原自始並未取得系爭大東路不
  動產超過1/3 部分之出售價金收取權（見不爭執事項㈠⒉所示）
  ，則被告與原告協商之中，並無可能以系爭大東路不動產價金
  收取權為交易對象或基礎，與原告進行商談。再參酌被告與原
  告、劉義勇及陳又嘉於103 年7 月21日在君悅飯店所進行之系
  爭君悅談話中，被告一口同聲均一再提及要成立公司，以取得
  系爭大東路不動產所有權並取得房產實體，以整合後方土地進
  行開發等情（見不爭執事項㈢⒋所示），當更可推知，原告一再
  主張：被告二人與原告交涉過程中，均係以協助取得系爭大東
  路不動產所有權實體對其為說詞，當屬信而有徵。
⒉次查，系爭大東路不動產之所有權人地主許俊明於103 年2 月5
   日，即已與慶和昌公司簽立不動產買賣契約書，將系爭大東
  路不動產以3 億7000萬元上下之價金出售（見不爭執事項㈣⒒所
  示）。而此其中1/3 之價金權利依系爭調解結論係由被告姊夫
  許俊雄取得（見不爭執事項㈠⒈所示），許俊雄並已將此系爭價
  金1/3 分配請求權以系爭許俊雄讓與契約出售林子原（見不爭
  執事項㈠⒉所示）。甚而，於地主許俊明於取得系爭大東路不動
  產價金後，並已實際將應分配之9600萬元依系爭調解交付許俊
  雄，許俊雄後依系爭許俊雄讓與契約亦將之交付被告（見不爭
  執事項㈣⒔所示）。則所有權人許俊明、許俊雄均已認知林子原
  為系爭價金1/3 分配請求權人，且其後均仍會依約履行交付價
  金。是針對系爭大東路不動產在103 年2 月已經成交之重要事
  實，許俊明、許俊雄衡情應均會告知屬於權利人之林子原，始
  符常理。而林子寬與林子原內部關係實係同屬對所取得之系爭
  價金1/3 分配請求權之共同權利人（詳下述），則林子原獲告
  知後，勢必亦會轉知林子寬。要之，應可認被告於103 年2 、
  3 月間，已知悉系爭大東路不動產所有權全部已出售他人。被
  告辯稱：其等均係至103年8月間，方才經許俊明告知成交云云
  ，與常情不符，不足採信。
⒊再者，被告始終均從未曾向系爭大東路不動產地主商談取得系
  爭大東路不動產所有權之計畫或提案，客觀上亦從未曾取得所
  有權或所有權之移轉請求權（見不爭執事項㈠⒊所示）。是被告
  主觀已明知並無可能為原告取得系爭大東路不動產所有權，卻
  一再向原告傳遞：將可協助取得並開發之不實事項，自可認被
  告有向原告施用詐術之故意，彰彰甚明。且被告已收取原告及
  劉義勇支付之系爭權益買賣價金7200萬元（詳下述），則於無
  法取得系爭大東路不動產所有權實體之情況下，本應將之退還
  原告、劉義勇，然竟委任律師發函誣指系爭權益買賣約定價金
  僅4000萬元，而買方僅支付2000萬元（見不爭執事項㈥⒖所示）
  ，且實際上僅退還1000萬元（見不爭執事項㈥所示）。甚而，
  於取得系爭價金1/3 分配請求權應得之價金9600萬元後，既不
  將之轉交原告，甚而亦於已有資金之情況下，也不將原告、劉
  義勇支付之價金餘款返還。由此均可見，被告僅係欲以不實事
  項誘使原告、劉義勇支付系爭權益買賣價金後，即不欲實際履
  行之主觀意思，而與原告進行交涉並訂約施詐。申言之，亦即
  隱瞞主觀上不欲履約，而取得價金對價之意思，而與原告、劉
  義勇進行交易，而有傳遞不實之交易意願之事實，應屬故意施
  用詐術。
⒋林子原雖以系爭讓與契約及系爭大東路不動產成交時之買方仲
  介蔡孟龍於系爭刑案證述為據，主張原告知悉系爭權益買賣交
  易乃係系爭價金1/3 分配請求權交易，並未詐欺原告。然：
①由系爭讓與契約記載：「甲（指被告林子原）、乙（指劉義勇
  ）雙方就甲方受讓自許俊雄依台灣士林地方法院101 年度士調
  字第216 號調解筆錄第一條（即系爭大東路不動產）許俊雄所
  取得之權利讓與乙方事宜，訂立本契約條件如下」、「第一條
  ：讓與標的：林子原受讓自許俊雄於台灣士林地方法院101 年
  度士調字第216 號不動產所有權移轉登記事件之調解筆錄內容
  許俊雄所取得之權利」（見不爭執事項㈣⒋及附民卷第27至28頁
  所示）。若未輔以系爭調解筆錄，實無從得知系爭權益買賣讓
  與標的係系爭價金1/3 分配請求權，且縱令閱覽系爭調解筆錄
  ，因其記載文字概係法律用語，倘非詳細審閱，亦未必能理解
  許俊雄此部分取得之權利乃係系爭價金1/3 分配請求權，而非
  系爭大東路不動產應有部分1/3 之所有權。且被告於言談及接
  洽過程屢屢誤導原告、劉義勇系爭權益買賣標的乃係本案不動
  產應有部分1/3 所有權，甚且表達，將協助取得系爭大東路不
  動產另外2/3 之所有權，業如上述。則原告、劉義勇始終以為
  被告將出售系爭大東路不動產所有權因而陷於錯誤，應無違常
  。
②其次，蔡孟龍於系爭刑案係證稱：原告自103 年3-4 月間，前
  後至伊公司七、八次，但原告是不斷跟伊確認系爭大東路不動
  產是否已經出售了，而且他有拿出一份文件說他有1/3 權利，
  至於是什文件伊不清楚，然伊基於保密，均向原告表示不清楚
  ，直到103 年6 、7 月以後，伊才有跟原告表示出售等語（見
  系爭刑案偵1086卷第92至93頁筆錄）。由此觀之，僅得見原告
  因為擔心系爭大東路不動產所有權被另售他人，而不斷追問而
  以，全然無從見及，於被告與原告之交涉中，被告係以出售系
  爭價金1/3 分配請求權作為協商基礎。反而由其證述可知，原
  告自始即不知系爭大東路不動產所有權已經於103 年2-3 月成
  交於他人（最多僅知道地主也有委託他人對外兜售而已），直
  至103 年下半年方才經蔡孟龍告知，方始知之。蓋倘原告早已
  知悉系爭大東路不動產已經成交他人，其所購買者為系爭價金
  1/3 分配請求權，則其應該直接向蔡孟龍探詢何時付款交屋，
  而非一直追問蔡孟龍何時成交。甚者，由此反可佐證，原告一
  再主張：係被告透露地主已另委他人出售，但被告得協助成交
  ，並以原告若要優於他人而成交，必須儘快籌集資金，其係基
  於為搶得購買系爭大東路不動產之先機，方才支付系爭權益買
  賣價金，當較為可信。
㈡林子寬應有參與系爭權益買賣交易之交涉，且對於侵權事實與
  林子原有故意之意思聯絡，而屬共同侵權行為人。
⒈經查，由系爭原證7 對話紀錄顯示103 年5 月2 日，林子寬曾
  對陳又嘉表示：「我一向講信品，做事一向公正不論外人還是
  自己人，對就是對，不對就是不對，我不喜歡做事說謊話，因
  為買賣雙方同意就好，一言為定，但你姊姊喜歡捉迷藏很累，
  大東路其實我不想賣，價格並不好而且佣金董事長（按即指許
  俊雄）也只會給1.5 ％，大衛（按即林子原）是特助他也沒什
  麼特權可主張一切……」等語（見系爭前案一審卷第22頁）。由
  此可見，林子寬根本與林子原同為所取得系爭價金1/3 分配請
  求權之系爭大東路不動產權益之共同持有人。否則，林子寬何
  能侈言其不想賣系爭大東路不動產權益？
⒉系爭原證10對話紀錄亦顯示，於103 年6 月25日上午10：03之
  對話中，林子原曾有：「目前還沒確定下個禮拜吧有事嗎？大
  東路動彈不得你姊姊呢？望你跟阿寬好好溝通；寬對我出授權
  力（按為出售權利之誤載）給你簡介（按為姊姊誤載）覺得不
  滿！（此誤載為出售權力給你簡介覺得不滿）」等語（見系爭
  前案一審卷第29頁）；103 年6 月26日下午2 ：25林子原曾有
  ：「老實說如果我知道你姊姊的財力不足，我不會賣給他，你
  的佣金我會給你」、「因為他做事情如此你知道我跟阿寬的損
  失有多大嗎」、「我很矛盾真的對不起阿寬」等語（同見系爭
  前案一審卷第29頁）。由此當亦可窺知，林子寬根本與林子原
  共同享有系爭價金1/3 分配請求權之權益，且對於系爭權益買
  賣之利益，處於共享之結構，否則，林子原為何於對話中，將
  其所指原告方面給付價金遲延之損害訴求與不滿亦及於林子寬
  而為說詞？是林子寬對於林子原之所有詐欺侵權計畫及與實際
  上客觀事實不符之詐術不實事項，當均與林子原相互謀議而為
  ，甚而對於詐得之系爭權益買賣價金利益，亦係共享分受，要
  屬信實。
⒊再加之林子寬亦多有參與林子原與原告、劉義勇之協商過程，
  甚而於103 年7 月21日之系爭君悅談話中，尚不時附和林子原
  而發言：「既然你們已經有參與1/3 了。麻吼，因為這個1 /3
  本來是這個價位呢，其實是我家人故意給、要給我們吼」、「
  因為這一坪175 ，妳現在台北市哪有一坪土地175 」，並藉詞
  若將本案系爭讓與契約所載權利以半價轉讓予林子原，由其統
  合處理，將較易取得系爭大東路不動產所有權，試圖遊說原告
  、劉義勇並出言：「乾跪由公司處理，因為這本來是一個人的
  名字不行」、「就是給你們一半，然後我就交給公司來處理，
  然後賺的錢? 後你們的一半也是屬於你們的」、「一億多麻」
  、「這個錢我一定為讓你賺到」、「合作就是、合作就是」、
  「我會把你們付的錢，先參加一半的錢給你」（見偵5999卷第
  58至64頁）。足徵，林子寬就系爭權益買賣價金、收款進度、
  後續發展等環節，均曾積極參與介入。實堪認，其與林子原間
  係基於共同意思聯絡，而一同為施詐之行為，並共享侵權而得
  之金錢利益，應為共同侵權行為人，毫無疑問。由此亦可徵，
  林子寬於最後言詞辯論到庭辯稱：其對林子原向原告收取相關
  金錢，均不知情，且並未分取云云，毫無可信。
㈢原告損害金額應為6200萬元。被告抗辯：原告僅給付價金1000
  萬元，且已受返還，並無損害，應不可採。
⒈經查，原告、劉義勇曾於103 年3 月12日起至103 年5 月12日
  ，陸續以各自名義電匯系爭5700萬匯款至系爭林子原帳戶，且
  原告或劉義勇於匯款時，於金融機構填寫系爭5700萬匯款各筆
  匯款單之備註附言欄時，即自行加註「大東路93號訂金」、「
  訂金臺北市○○路00號」字樣（見不爭執事項㈥⒐所示）。兩造或
  劉義勇間於103 年3 月12日起至同年5 月12日系爭5700萬匯款
  匯款期間，針對系爭權益買賣，正處於協商開始至即將簽約階
  段，甚至於5700萬匯款最後一筆103 年5 月12日之匯款（見不
  爭執事項㈥⒏所示）後兩天，即103 年5 月14日，原告、劉義勇
  與被告尚前往本院公證處，針對系爭讓與契約進行公證（見不
  爭執事項㈣⒋所示）。顯見，於5700萬匯款多筆匯款期間，原告
  或劉義勇與被告間針對系爭權益買賣並無任何齟齬或紛爭存在
  ，甚而，處於協商順暢之期，甚為明確。則衡情，原告、劉義
  勇於金融機構臨櫃匯款5700萬匯款之際所為匯款單上之加註匯
  款之用途，應係本於作帳存證之用之動機，並無造假之可能，
  而應屬真實。由此觀察，原告或劉義勇所為5700萬匯款，當係
  為支付系爭大東路不動產1/3 權利價金而為，此其一也。
⒉另劉義勇與被告間，除本件系爭權益買賣外，並無其他之交易
  往來（見不爭執事項㈥⒉所示），且原告與被告因系爭權益買賣
  發生糾紛後之103 年7 月31日，林子原曾委託吳宏山律師發函
  予系爭讓與契約之出名人劉義勇，要求劉義勇給付系爭讓與契
  約中所定系爭權益買賣價金4000萬元中之2000萬元，並其中曾
  記載：劉義勇僅支付系爭讓與契約中的價金2000萬元，尚餘20
  00萬元未支付等語（見不爭執事項㈥⒖所示），而將5700萬匯款
  其中劉義勇名義匯款之2000萬元認作系爭大東路不動產1/3 權
  利價金一部分。凡此均更可見，劉義勇匯款時，於5700萬匯款
  中2000萬元匯款時所為匯款用途之記載，顯與事實相符。然被
  告卻於本案訴訟時，對於5700萬匯款中劉義勇所為2000萬元匯
  款，竟亦任意翻異否認為系爭權益買賣價金，甚至辯稱：上開
  其委託律師所發信函內容，屬溝通錯誤，律師誤會弄錯云云，
  離譜至極。與原告提出於訴訟外未發生紛爭時之臨櫃匯款單兩
  相對照，顯然，原告所主張5700萬匯款為系爭權益買賣價金之
  一部份支付，較為可信。
⒊又原告與被告簽訂系爭讓與契約之當日，原告隨即交付系爭100
  0萬台支，並已由林子原加以兌領（見不爭執事項㈥⒕所示）。
  而契約當事人於簽訂契約時，當場給付之金錢，除非另有特約
  ，否則於一般情形，均當應屬為履行該簽訂契約之義務所為，
  為常態事實，反之，應屬變態之事實。而主張變態事實者，更
  應負舉證之責任。據此，被告抗辯：系爭1000萬台支僅有400 
  萬作為系爭讓與契約中所定系爭大東路不動產1/3 權利買賣價
  金支付，其餘600 萬元不與焉，顯屬主張變態之事實，自應舉
  出確實證據，以為證明。然被告對此除空言外，並未提出任何
  證據加以舉證以實其說，且實與一般經驗法則相悖。故於此自
  應認原告所主張：簽訂系爭讓與契約當時，其當場交付之系爭
  1000萬台支，係為履行系爭讓與契約中所定系爭大東路不動產
  1/3 權利買賣價金之一部分所為等常態事實，較為可信，而屬
  可採。
⒋由上認定可知，至原告以劉義勇名義與被告簽訂系爭讓與契約
  當日之103 年5 月14日為止，原告已以5700萬匯款及系爭1000
  萬台支，為系爭權益買賣支付金額高達6700萬元。而103 年7
  月8 日，原告又再匯款共計600 萬元至系爭林子原帳戶，且此
  筆600 萬元款項，亦為原告支付系爭權益買賣價金之一部分，
  為兩造所不爭執（見不爭執事項㈥⒛所示），則原告因系爭權
  益買賣交付被告之金額總計達7300萬之譜。據此以解，原告一
  再主張：系爭權益買賣，原告與被告實際約定買賣價金為7200
  萬元，系爭讓與契約上記載4000萬元，僅係為節稅或對外宣示
  以壓低未來再繼續取得系爭大東路不動產權利剩餘部分之收購
  價格等情，應屬可信。否則，若如被告所述，系爭大東路不動
  產1/3 權利之真正交易價格就是系爭讓與契約所載4000萬元，
  則何以原告或劉義勇要為系爭權益買賣匯款予被告如此高額之
  金錢？顯不合理。
⒌再者，由陳又嘉於系爭讓與契約後與被告多次微信對話中，其
  中於103 年5 月20日中，原告有：「我姐大東路第一期（即原
  先預計分三期收購全部所有權，第一期即系爭大東路不動產1/
  3 權利）還差多少？」、然後代表被告有：「600 ，寬可能不
  會理你」、原告：「還差600 萬。付你共多少」，本院卷第66
  頁所示。被告答稱：「6600，加200 你的票，6800」、原告有
  ：「所以6600萬差600 共7200萬怎麼會有200 萬之票什麼意思
  ？」、被告有：「7200+200我抽回」等語（見系爭前案一審卷
  第66至67頁）。於103 年5 月30日對話中，陳又嘉曾有：「這
  幾天我媽在台大住院。我在向我老姊說。請他趕快結案。還有
  600 萬對吧？他有在說一開始認識的時候你說算你們比較便宜
  共1 億8 千萬。現在第一持分變7200萬又多出1200萬。對你小
  數目。對買屋子這都是成本。我方開誠佈公。好事多磨。我也
  還沒拿到佣金。連我的小孩都說我知到（知道之誤）你老板是
  誰。是大衛。沒工作找大衛。我彼重識（即我很重視的誤寫）
  你和寬哥交朋友。不是嘴吧說說而已」等語，畫面左方代表林
  子原之對話框則有：「如果結案；才有佣金的；希望万事ok！
  」、「只是你姊姊說過戶之後馬上給我尾款！」等語（見系爭
  前案一審卷第52頁）。由此以觀，於對話過程中，陳又嘉與林
  子原一再提及，收購系爭大東路不動產全部總價金由最初預期
  為1 億8000萬元，即系爭權益買賣預期6000萬元，膨脹到達72
  00萬元以上。更益可見，原告一再主張：系爭大東路不動產1/
  3 權利買賣，實際價金為7200萬元，且已實際付款超過此數，
  當更可憑信。
⒍被告雖以：5700萬匯款並非為支付系爭權益買賣之價金，約定
  價金為4000萬元，原告於簽定系爭讓與契約時僅支付系爭1000
  萬台支其中之400萬元，尚欠3600萬元，故兩造於簽訂系爭讓
  與契約當日尚簽訂系爭承諾書，確認原告還有系爭權益買賣價
  金未付云云。然查：
①5700萬匯款屬系爭權益買賣價金一部分，且林子原於訴訟外亦
  曾對劉義勇所匯2000萬元，以律師函指為系爭大東路不動產1/
  3 權利價金之一部分，均詳論如上。被告對此又翻異為上開主
  張，已無足採。被告雖又謂：5700萬匯款中有部分為林子原與
  原告間另外一筆系爭中山區不動產交易價金云云。然查，系爭
  中山區不動產交易買賣契約係於103 年2 月27日簽訂，其買賣
  契約書亦明載價金為5000萬元，簽訂契約書時更約定應付款40
  00萬元，並於103 年3 月13日過戶登記完成，登記原因發生日
  則登記為103 年2 月27日（見不爭執事項㈤⒒所示）。而5700萬
  匯款匯款日期已經為103 年3 月12日以後，甚至有多筆發生於
  4 月、5 月，早在系爭中山區不動產交易簽約及過戶完成，甚
  至第一期款約定支付日期以後甚久，被告任指為系爭中山區不
  動產交易價金，且於原告已提出5700萬匯款之匯款單據備註記
  載為證之後，並未能另提出證據資料，以證其匯款目的為系爭
  中山區不動產交易之說，自無足信。
②又被告未舉證證明訂定系爭讓與契約，原告交付之系爭1000萬
  台支，有特約僅將其中400 萬元作為系爭大東路不動產1/3 權
  利價金，其餘部分另有他用，所辯無足採，也論述如上，茲不
  贅。
③再者，由原告於簽訂系爭讓與契約及系爭承諾書之後，陳又嘉
  與林子原多次微信對話中，其中於103 年5 月20日對話；103
  年5 月30日對話，陳又嘉與林子原均曾提及系爭大東路不動產
  1/3 權利價金給付僅剩尾款600 萬元。而系爭讓與契約、系爭
  承諾書簽訂後，針對系爭權益買賣，原告僅再匯付600 萬元予
  被告，均已如上述，並未有其他匯款。此情與上所論斷：系爭
  5700萬匯款、系爭1000萬台支均屬系爭權益買賣價金7200萬之
  支付，對照以觀，相得益彰，甚為吻合。由此足見，於簽訂系
  爭讓與契約、系爭承諾書當時，原告因系爭權益買賣積欠之價
  金或必要費用至多僅有600 萬元。
④被告雖提出系爭承諾書，並抗辯：簽訂系爭讓與契約、系爭承
  諾書時，原告尚積欠系爭大東路不動產1/3 權利價金3600萬云
  云。然由系爭被告執有承諾書（彩色照片如系爭前案一審卷第
  247 頁）所示，其上雖記載：「本人原告尚欠林子原（即被告
  ）美金一百万，新台幣600 萬元正，言定承諾於中華民國五月
  二十日前付清，不得藉口拖延，如未於以上日期前付清，本人
  願無條件歸還系爭大東路不動產1/3 權利」等語。然其中「美
  金一百万萬」之墨跡與其他文字有明顯不同，「美金一百万」
  部分細部處墨跡較虛，其他部分墨跡較為飽滿（見不爭執事項
  十所示），甚至與同一文書中其他記載金額之「陸佰萬元」相
  比，一個金額為大寫，一個簡寫，單位「萬」字也明顯不同，
  顯然系爭被告執有承諾書中，「美金一百万」之字樣，並非與
  其他文字同時書寫記載，而係另行加造而為，彰彰甚明。由此
  以觀，原告與被告簽訂系爭承諾書時，系爭承諾書上記載系爭
  權益買賣價金積欠金額，當僅有「陸佰萬元」，而無「美金一
  百万」甚明。被告並未舉證證明：系爭承諾書於原告簽立後，
  另行加上「美金一百万」字樣時，有再經原告簽認或同意，則
  其以此抗辯：原告於簽訂系爭承諾書時，尚積欠系爭權益價金
  3600萬元，已難憑採。更何況，系爭權益買賣其價金始終係以
  新臺幣計價，何有可能突然以匯率不確定之美金作為價金尾款
  計算之可能？且自103 年以來，新臺幣與美金之匯率，多半都
  在32元以上，為眾所皆知之事，以此計價，明顯將使原本設定
  積欠之新臺幣3600萬元，變成3800萬元，顯然對買方甚為不利
  ，更與常理不符。細鐸系爭承諾書「美金一百万」加註位置，
  甚為狹窄，實不能排除，加註者，因為要加入新臺幣3000萬元
  之繁體國字（即新臺幣參仟萬元）過長，因而選擇以較短之美
  金簡體字加以造作故耳。凡此種種，均足見，被告所提系爭承
  諾書，疑點重重，不足憑採。
⒎是原告因被告施用詐術，而就系爭權益買賣交付被告之金錢總
  計應為7200萬元無訛。且林子原曾於103 年8 月22日，匯還其
  中1000萬元，應於原告主張受詐欺金額中扣除，為兩造不爭執
  （見不爭執事項㈥所示）。而劉義勇於107 年6 月6 日，曾將
  對被告之損害賠償請求權讓與原告（見不爭執事項㈦所示），
  是原告所得對被告主張之損害賠償金額應為6200萬元甚明，逾
  此範圍之請求則屬無據，不能准許，而應駁回。
從而，原告依民法第184 條第1 項、第185 條、第213 條規定
  ，請求被告連帶賠償6200萬元，並加計自價金最後匯款交付日
  翌日即103 年7 月9 日起至清償日止，按週年利率5 ％計算之
  利息，為有理由，應予准許，逾此範圍之請求，則為無理由
　，應予駁回。
兩造分別陳明願供擔保，聲請宣告假執行、免為假執行，原告
  勝訴部分經核並無不合，爰分別酌定相當之擔保金額，併予宣
  告。至原告敗訴部分，其假執行之聲請已失所附麗，應併予駁
  回。
本件判決基礎已臻明確，兩造其餘攻防方法、陳述及訴訟資料
  ，經本院斟酌後，核與判決結果不生影響，爰不逐一論列，附
  此敘明。
據上論結，本件原告之訴為一部有理由，一部無理由，爰判決
  如主文。
中　　華　　民　　國　　110 　年　　11　　月　　9 　　日
                    民事第三庭法 官   王沛雷
以上正本係照原本作成。
被告如對本判決上訴，應於判決送達後20日內向本院提出上訴狀
，若委任律師提起上訴者，應一併繳納上訴審裁判費，否則本院
得不命補正逕行駁回上訴。
中　　華　　民　　國　　110 　年　　11　　月　　9 　　日
                              書記官  邱筱菱